臺灣嘉義地方法院刑事判決
111年度易字第304號
聲  請  人  臺灣嘉義地方檢察署檢察官
被      告  劉添鎭


上列被告因竊盜案件，經檢察官聲請以簡易判決處刑（111年度
偵字第4346號），嗣因本院嘉義簡易庭認不宜以簡易判決處刑，
經改依通常程序審理後，判決如下：
    主    文
本件公訴不受理。
    理    由
一、聲請簡易判決處刑意旨略以：被告劉添鎭意圖為自己不法之
    所有，㈠於民國110年11月中旬某日，在嘉義縣○○鄉○○村○○○○
    0號，徒手竊得其堂弟即告訴人劉芫豪所有之大同電鍋1個。
    ㈡於111年2月11日10時許，在上開地點，徒手竊取告訴人所
    有之瓦斯爐1個，得手後旋以新臺幣500元，售予1年姓名年
    籍不詳綽號「潘仔」之成年男子，因認被告涉犯刑法第320
    條第1項之竊盜罪嫌等語。
二、按於直系血親、配偶或同財共居親屬之間，或其他五親等內
    血親或三親等內姻親之間，犯刑法第320條第1項之竊盜罪，
    須告訴乃論，此觀刑法第324條第2項規定甚明。另告訴乃論
    之罪，告訴人於第一審言詞辯論終結前，得撤回其告訴，又
    告訴經撤回者，應諭知不受理之判決，並得不經言詞辯論為
    之，同法第238條第1項、第303條第3款、第307條亦有明文
    。而第一審法院依被告在偵查中之自白或其他現存之證據，
    已足認定其犯罪者，固得因檢察官之聲請，不經通常審判程
    序，逕以簡易判決處刑，但檢察官聲請簡易判決處刑之案件
    ，法院於審理後，認應為不受理判決之諭知者，應適用通常
    程序審判，此觀同法第449條第1項、第451條之1第4項但書
    第3款、第452條規定即明。
三、本案被告涉嫌竊盜罪，前經告訴人提出告訴後，經檢察官依
    刑法第320條第1項之竊盜罪聲請以簡易判決處刑，依照告訴
    人於警詢中所述，與被告及告訴人之個人戶籍資料查詢結果
    ，其等間具有5親等內血親之關係，依同法第324條第2項規
    定，須告訴乃論。茲告訴人於111年6月8日具狀撤回本件刑
    事告訴，並於同日送達於本院，有刑事撤回告訴狀在卷可稽
    ，揆諸前開規定，即應諭知不受理之判決，故本案檢察官原
    向本院聲請以簡易判決處刑，即有刑事訴訟法第451條之1第
    4項第3款所列不宜以簡易判決處刑之情形，應適用通常程序
    審判後不經言詞辯論，諭知不受理之判決。
四、而本件聲請簡易判決處刑書雖另請求依刑法第38條之1第1項
    、第3項究被告犯罪所得宣告沒收及追徵價額，且依刑法第4
    0條第3項規定，刑法第38條之1第1項之犯罪所得，因事實上
    或法律上原因未能追訴犯罪行為人之犯罪或判決有罪者，得
    單獨宣告沒收。而增修後之刑法沒收制度，係將沒收去從刑
    化，並引進上開單獨宣告沒收之規定，除對特定行為人所犯
    特定之罪之一般刑事程序（即主體程序）外，另設專門對物
    沒收之客體程序。而得適用單獨宣告沒收之程序者，不論是
    犯罪物或利得沒收，亦不分是行為人或第三人之沒收，皆包
    括在內，抑且對違禁物或專科沒收之物，亦可單獨宣告沒收
    。惟對物沒收之客體程序，亦可能附隨於已開啟之主體程序
    ，如上所述，於起訴後始因事實上或法律上之原因，而無法
    為有罪之判決，或雖不能證明被告犯罪，但檢察官聲請沒收
    者為違禁物或專科沒收之物時，亦非不得為單獨宣告沒收。
    從而，單獨宣告沒收於已對被告起訴之案件，即屬學理上所
    稱附隨於主體程序之不真正客體程序，於法院為不受理、免
    訴或無罪判決時，倘可認依檢察官起訴書之記載，或檢察官
    於言詞辯論終結前，已口頭或書面提出沒收之聲請，基於訴
    訟經濟原則，仍應肯認此種主、客體程序之轉換，即法院得
    於為上述判決時，並為單獨宣告沒收之諭知，有最高法院11
    0年度台上字第3580號判決意旨可參。然：
  ㈠刑法沒收犯罪所得或追徵價額，本質上是一種準不當得利的
    衡平措施，藉由沒收犯罪所得以回復犯罪發生前之合法財產
    秩序狀態。從而，倘行為人涉嫌犯罪而有所得，且所涉犯之
    罪須告訴乃論，然被害人並未提出告訴或是嗣後撤回告訴，
    致行為人未能經法院判決有罪，雖非不得就行為人之犯罪所
    得單獨宣告沒收，但仍應以行為人客觀上確實足認有為該行
    為且有所得為必要。而犯罪所得之沒收因非屬刑罰，故不適
    用嚴格證明法則，僅需自由證明為已足，但作為認定「犯罪
    所得」前提之「犯罪行為」存在與否因是事涉犯罪事實有無
    之判斷，仍應適用嚴格證明法則予以確認。易言之，於依照
    嚴格證明法則判斷確實存有某個犯罪行為之後，始依自由證
    明法則就行為人及其以外之第三人有無犯罪所得、所得數額
    等關係沒收、追徵標的犯罪所得範圍之事進行認定（最高法
    院110年度台上字第6307號、110年度台上字第5137號等判決
    意旨參照）。
  ㈡依刑事訴訟法第156條第1項、第2項之規定，被告之自白，非
    出於強暴、脅迫、利誘、詐欺、疲勞訊問、違法羈押或其他
    不正之方法，且與事實相符者，得為證據，被告或共犯之自
    白，不得作為有罪判決之唯一證據，仍應調查其他必要之證
    據，以察其是否與事實相符，此乃彰顯被告自白之任意性與
    真實性必須同時兼具，始得作為認定犯罪事實之依據。其中
    關於被告自白之真實性則是需要有其他必要之證據擔保自白
    之真實性，亦即以補強證據之存在，藉之限制自白在證據上
    之價值。而所謂補強證據，則指除該自白本身外，其他足資
    以證明自白之犯罪事實確具有相當程度真實性之證據而言。
    雖其所補強者，非以事實之全部為必要，但亦須因補強證據
    與自白之相互利用，而足使犯罪事實獲得確信者，始足當之
    。而本案被告雖於警詢中坦承有竊取告訴人之瓦斯爐、電鍋
    變賣等情（見警卷第2至3頁），復無證據足認被告上開自白
    是有受到強暴、脅迫、利誘、詐欺、疲勞訊問、違法羈押或
    其他不正之方法而來，足以擔保該等自白之任意性。惟參諸
    本案其他證據，證人即承辦員警劉元富於本院訊問中稱：當
    時是接到劉芫豪電話報案說下班回家，放在廚房的瓦斯爐、
    瓦斯桶被偷，伊前往查看，發現瓦斯桶被丟在後面、瓦斯爐
    不見，當時劉添鎮在旁邊，因為劉添鎮是依轄區慣竊，伊就
    問劉添鎮是否為其竊取，劉添鎮就坦承早上賣給別人，在問
    劉添鎮之前，並沒有其他具體證據指向劉添鎮涉案，後來在
    做筆錄時，是劉芫豪想到電鍋遭竊的事，劉芫豪懷疑也是劉
    添鎮竊取，所以後來在做劉添鎮筆錄時也問劉添鎮有沒有偷
    電鍋的事情等語（見嘉簡卷第26至27頁）。而證人即告訴人
    警詢中證稱：伊於111年2月11日下午5時許下班回家發現廚
    房瓦斯爐遭竊，不知何人竊取，另伊於110年11月15日下午5
    時許下班回家也發現客廳電鍋遭竊，伊懷疑也是劉添鎮所為
    ，伊沒有目擊劉添鎮犯罪，但伊認為劉添鎮沒錢買酒，所以
    才竊取販賣等語（見警卷第4至6頁）。再者，本院於111年6
    月7日以電話向告訴人告知本案於111年6月27日下午行調查
    程序時，告訴人向本院告以被告並非竊盜者等語（見嘉簡卷
    第45頁）。依照上開證據之內容，與被告是否確實有本案聲
    請簡易判決處刑書所指竊取告訴人之電鍋、瓦斯爐變賣之事
    ，均難認確實具有實質關聯性，而足以與被告上開自白相互
    利用、補強，而足令本院使聲請簡易判決處刑書所指犯罪事
    實獲得確信。
  ㈢此外，本案除了上開證據之外，別無其他積極證據足以與被
    告之自白互為補強，使本院就被告有如前所述之竊盜犯罪行
    為產生毫無合理懷疑之確信心證，故難認聲請簡易判決處刑
    書所指被告竊盜行為之犯罪事實確實存在，故更難認被告有
    何犯罪所得。是聲請簡易判決處刑書請求本院就被告犯罪所
    得予以宣告沒收及追徵價額，尚非有理由。
據上論斷，應依刑事訴訟法第452條、第303條第3款、第307條，
判決如主文。
本案經檢察官簡靜玉聲請簡易判決處刑。
中　　華　　民　　國　　111 　年　　6 　　月　　13　　日
                  刑事第五庭  法　官　郭振杰
以上正本證明與原本無異。
如不服本判決應於收受判決後20日內向本院提出上訴書狀，並應
敘述具體理由；其未敘述上訴理由者，應於上訴期間屆滿後20日
內向本院補提理由書（均須按他造當事人之人數附繕本）「切勿
逕送上級法院」。告訴人或被害人如對於本判決不服者，應具備
理由請求檢察官上訴，其上訴期間之計算係以檢察官收受判決正
本之日期為準。
中　　華　　民　　國　　111 　年　　6 　　月　　13　　日
                              書記官  王翰揚